【裁判字號】    99,抗,279
【裁判日期】    990329
【裁判案由】    延長羈押
【裁判全文】
臺灣高等法院臺中分院刑事裁定           99年度抗字第279號
抗  告  人
即  被  告  甲○○
上列抗告人因聲請延長羈押案件，不服臺灣臺中地方法院中華民
國99年3月9 日第一審裁定（98年度訴字第1440號），提起抗告
，本院裁定如下：
    主  文
抗告駁回。
    理  由
一、抗告意旨略以：(一)抗告人即被告甲○○（下稱被告）於民國
    98 年6月15日在律師陪同下至臺中縣警察局霧峰分局偵查隊
    自動到案說明後，即遭原審法院裁定羈押，至今已有9 個月
    。被告有一定之住居所，被羈押前有固定之刺青工作，從而
    並無逃亡之虞；本案又已辯論終結，相關證人均已詰問完畢
    ，從而亦無串證之虞；本案雖為最輕本刑5 年以上有期徒刑
    之罪，但遍閱全卷僅有證人張瑞宗之片面指證，且其供詞反
    覆，充滿矛盾，又無其他補強證據可資證明被告涉案，難認
    被告犯罪嫌疑重大，被告在彰化縣員林鎮○○路○段190 號
    開設「紐約刺青坊」，從事刺青之工作已有8 年之久，現因
    本案被羈押致工作中斷，刺青店關門，一家數口陷入斷炊之
    境。又測謊之鑑驗，係就受測人對相關事項之詢答，對應其
    神經、呼吸、心跳等反應而判斷，其鑑驗結果有時亦因受測
    人之生理、心理因素而受影響，該鑑驗結果固可為審判之參
    考，但非為判斷之唯一及絕對之依據，鑑驗結果是否可採，
    應由法院斟酌取捨。被告因感冒及便秘，於98年7 月31日、
    8 月31日、9 月3 日、9 月7 日、9 月28日、10月5 日、10
    月15日、10月19日、10月22日，先後經臺灣彰化看守所衛生
    科醫生師程翼林診斷後，持續用藥。再者，被告自98年6 月
    15 日 自動到案後即被羈押至實施測謊時，已羈押達4 個多
    月，其生理上之不適及心理上之煎熬，均不免影響測謊時所
    呈現之呼吸、血壓脈博及皮膚電阻等反應，被告測謊雖未通
    過，但並不能因此據而判斷被告說謊。(二)0000000000號行動
    電話並非被告所有，被告亦未曾使用該行動電話。本案經警
    察機關長期監聽，並未查獲任何有關被告涉案之資料，且被
    告若有涉及本案，則絕對不會自動到案向警察機關說明。(三)
    本案發生前約1 、2 天下午3 、4 點左右，被告偕同其妻陳
    馨慧、其子陳博安一同前往位於彰化縣員林鎮田中央巷9 之
    11號張瑞宗之鐵皮屋倉庫內，被告當時順便帶手提電腦去借
    予張瑞宗，但主要是在看茶具、藝品，陶瓷漏斗是被告在翻
    找茶具、藝品時無意中所碰觸，致留下左中指指紋，被告並
    不知該物品係安非他命的製作器具，若被告有參與張瑞宗之
    犯行，依經驗法則必留下（按應係「不會留下」之筆誤）拇
    指與食指之指紋。綜上所陳，本件並無羈押之必要性，爰依
    法提起抗告請求撤銷原裁定，准予被告具保停止羈押等語。
二、按被告經法官訊問後，認為犯罪嫌疑重大，而所犯為死刑、
    無期徒刑或最輕本刑5 年以上有期徒刑之罪，非予羈押顯難
    進行追訴審判或執行者，得羈押之，刑事訴訟法第101 條第
    1 項第3 款定有明文。惟執行羈押後有無繼續之必要，仍許
    由法院斟酌訴訟進行程度及其他一切情事而為認定（最高法
    院46年度台抗字第6 號判例意旨參照）。次按司法院大法官
    會議釋字第665 號解釋，並非直接宣告刑事訴訟法第101 條
    第1 項第3 款之規定違憲，其解釋理由書明載：「刑事訴訟
    法第101 條第1 項第3 款規定之羈押，係因被告所犯為死刑
    、無期徒刑或最輕本刑為5 年以上有期徒刑之罪者，其可預
    期判決之刑度既重，該被告為規避刑罰之執行而妨礙追訴、
    審判程序進行之可能性增加，國家刑罰權有難以實現之危險
    ，該規定旨在確保訴訟程序順利進行，使國家刑罰權得以實
    現，以維持重大之社會秩序及增進重大之公共利益，其目的
    洵屬正當。又基於憲法保障人民身體自由之意旨，被告犯上
    開條款之罪嫌疑重大者，仍應有相當理由認為其有逃亡、湮
    滅、偽造、變造證據或勾串共犯或證人等之虞，法院斟酌命
    該被告具保、責付或限制住居等侵害較小之手段，均不足以
    確保追訴、審判或執行程序之順利進行，始符合該條款規定
    ，非予羈押，顯難進行追訴、審判或執行之要件，此際羈押
    乃為維持刑事司法權有效行使之最後必要手段，於此範圍內
    ，尚未逾越憲法第23條規定之比例原則，符合本院釋字第39
    2 號、第653 號、第654 號解釋意旨，與憲法第8 條保障人
    民身體自由及第16條保障人民訴訟權之意旨，尚無違背。」
    依上開大法官解釋及理由書內容，可知其並非單純宣告刑事
    訴訟法第101 條第1 項第3 款重罪羈押原因係屬違憲，而係
    要求附加考量被告除犯重罪外，是否有相當理由認為其有逃
    亡、湮滅、偽造、變造證據或勾串共犯或證人等之虞。
三、經查，被告經原審法院認為其因違反毒品危害防制條例案件
    ，犯罪嫌疑重大，有刑事訴訟法第101 條第1 項第1 款、第
    3 款之情形，非予羈押顯難進行審判，裁定於98年8 月13日
    執行羈押，並先後裁定自99年1 月13日及同年3 月13日起各
    延長羈押2 月在案。抗告意旨雖稱被告無逃亡之事實，亦無
    勾串共犯或證人之虞，惟原審係以被告涉犯毒品危害防制條
    例之罪，有證人張瑞宗指證明確，並有指紋照片、鑑定書、
    通訊監察譯文在卷可稽，形式上已足認被告涉犯製造第二級
    毒品甲基安非他命之犯行重大，且被告前經拘提2 次未到，
    有事實足認為有逃亡之虞，暨所犯為最輕本刑5 年以上有期
    徒刑之罪，符合刑事訴訟法第101 條第1 項第1 款、第3 款
    之法定羈押原因，而對被告裁定予以羈押及延長羈押，此有
    原審98年8 月3 日訊問筆錄、99年1 月6 日及99年3 月6 日
    延長羈押裁定各1 份在卷可稽。次查，被告所犯製造第二級
    毒品罪，業經原審判處有期徒刑12年在案，亦有臺灣彰化地
    方法院98年度訴字第1440號判決書1 份在卷可憑。則被告所
    犯係重罪，且經原審判處罪刑，其規避刑罰執行之可能性增
    加，顯然仍有逃亡之虞，為保全刑事訴訟程序之進行，故有
    續行羈押之必要。原審裁定意旨認被告「因被訴修正前毒品
    危害防制條例第4 條第2 項之製造第二級毒品罪嫌，有證人
    張瑞宗指證明確，並有指紋照片、鑑定書、通訊監察譯文在
    卷可稽，形式上已足認被告涉犯製造第二級毒品甲基安非他
    命之犯行重大，且於偵查中，檢察官曾命警方按址拘提被告
    而未果，嗣被告經警方通知其到案而拘提之，有拘提報告書
    在卷可查，因此本院認有刑事訴訟法第101 條第1 項第1 、
    3 款之情形而有羈押必要，自98年8 月13日起執行羈押。又
    被告於本院準備程序及審理中，均矢口否認犯罪，被告同意
    就其與共犯張瑞宗是否一同製造甲基安非他命事項進行測謊
    ，經鑑定結果呈不實反應，且被告所涉罪刑係最輕本刑有期
    徒刑7 年以上之重罪，依通常經驗法則，重罪有引發人性關
    於趨利避凶、逃避追訴、審理及執行之不受拘束之動機，而
    有逃亡之高度或然性。綜上所述，被告前項羈押原因依然存
    在，並仍有繼續羈押羈押之必要」，予以延長羈押，本院經
    核於法尚無不合，被告提起抗告，請求撤銷延長羈押之裁定
    ，其抗告為無理由，應予駁回。至於抗告意旨另稱被告因羈
    押致工作中斷，刺青店關門，一家數口陷入斷炊之境云云，
    則非法定停止羈押事由，併此敘明。
四、據上論斷，依刑事訴訟法第412條之規定，裁定如主文。
中    華    民    國    99    年    3     月    29    日
            刑事第十一庭  審判長法  官  郭  同  奇
                                法  官  許  冰  芬
                                法  官  陳  慧  珊
以上正本證明與原本無異。
不得再抗告。
                                書記官  高  麗  淇
中    華    民    國    99    年    3     月    29    日

司法院資訊處製作；財團法人民間司法改革基金會備份。
